臺灣基隆地方法院民事判決　　　　　　　　 96年度國字第1號
原　　　告　乙○○○
兼　訴　訟　丙○○
代　理　人
被　　　告　基隆市政府
法定代理人　甲○○
訴訟代理人　張來賢
　　　　　　許智勝律師
上列當事人間請求國家賠償事件，本院於民國96年9月6日言詞辯
論終結，判決如下：
    主  文
原告之訴及假執行之聲請均駁回。
訴訟費用由原告負擔。
    事實及理由
壹、程序方面
一、本件原告之法定代理人由陳重光變更為甲○○，其以書狀聲
    明承受訴訟，應予准許。
二、按訴狀送達後，原告不得將原訴變更或追加他訴，但擴張或
    減縮應受判決事項之聲明者，不在此限，民事訴訟法第 255
    條第1項第3款定有明文。原告起訴聲明請求被告應給付原告
    乙○○○新臺幣（下同）613,800元、原告丙○○1,533,800
    元，及均自民國95年8月4日起至清償日止，按週年5%計算之
    利息，之後變更為自起訴狀繕本送達翌日即96年 4月17日起
    算之利息，核屬減縮應受判決事項之聲明，符合上開規定，
    先予敘明。
貳、實體方面
一、原告聲明求為判決被告應給付原告乙○○○ 613,800元、原
    告丙○○ 1,533,800元，及均自起訴狀繕本送達翌日起至清
    償日止，按週年5%計算之利息，並願供擔保聲請宣告假執行
    ，其主張如下：
  (一)基隆市○○區○○街 29之1號房屋為原告乙○○○所有，同
    街 29之2號房屋為原告丙○○所有，不料被告所屬基隆市政
    府都市發展局（以下簡稱都發局）於94年 4月15日以原告丙
    ○○所有 29之2號房屋係違章建築，未合法通知原告丙○○
    ，即逕行強制拆除，又拆除不符拆除要件之原告乙○○○所
    有之29之1號房屋，並毀損原告2人置於該屋內如附表一、二
    所示之全部家具、工具及其他設備，被告所屬都發局人員之
    行為顯然違法侵害原告之權利，依國家賠償法第2條第2項前
    段規定，應對原告負國家賠償責任，經原告於95年8月3日以
    書面向被告請求，被告以96年2月8日基府行法壹字第096006
    5213號函拒絕賠償。
  (二)被告所屬都發局人員雖稱有於94年3月30日、94年4月13日在
    29之2 號房屋張貼通知，且張貼時只有1個29之2號的門牌云
    云。惟查，原告乙○○○之戶籍設於基隆市○○區○○街29
    之1號，丙○○之戶籍設於基隆市○○區○○街29之2號，且
    上開2戶房屋均貼有戶政機關核發之門牌，即使當時只有1個
    29之2 號門牌，然依行政程序法第36條規定，行政機關本應
    依職權調查證據，對當事人有利及不利事項一律注意，故被
    告所屬都發局人員仍應依職權調查，非可自行主觀認定，則
    被告所屬都發局人員拆除原告乙○○○所有 29之1號房屋，
    若非故意，亦有過失。
  (三)又原告丙○○從未見被告所屬都發局人員有於 29之2號房屋
    張貼拆除公告，縱有張貼，依行政程序法第68條、第74條、
    第78條關於送達之規定，並無可以張貼代之，被告所屬都發
    局人員之行為顯然違法。
二、被告聲明求為駁回原告之訴及假執行之聲請，如受不利判決
    願供擔保聲請免為假執行，其抗辯如下：
  (一)被告所屬都發局使用管理課拆除組人員，係為配合工務局河
    川下水道課辦理「基隆市河段碇內截排水溝工程」，依法拆
    除經核定之違章建築，係依法令執行公務，並無故意或過失
    ，且原告提起刑事告訴後，業經臺灣基隆地方法院檢察署檢
    察官以94年度偵字第3965號受理並偵查後，作成不起訴處分
    確定。
  (二)基隆市○○區○○街 29之1號房屋是否確實存在而為原告乙
    ○○○所有，基隆市○○區○○街 29之2號房屋是否確屬原
    告丙○○所有，以及原告所提附表一、二損失物賠償清單之
    依據為何，原告均負有舉證之責。
三、原告主張被告所屬都發局人員於94年 4月15日拆除基隆市○
    ○區○○街 29之2號房屋之事實，為被告所不爭執，可信為
    真實。至於原告主張乙○○○為基隆市○○區○○街 29之1
    號房屋之所有人、丙○○為基隆市○○區○○街29 之1號房
    屋之所有人，被告所屬公務員拆除系爭29之1號、29之2號房
    屋之行政行為係違法，及原告 2人受有如附表一、二所示之
    損害等情，則為被告所否認，經查：
  (一)依原告所提門牌號碼、基隆市暖暖區戶政事務所門牌證明書
    、訴外人蔡文富戶籍謄本及訴外人蔡三旗83年國軍退除役人
    員眷屬資料調查表影本（見臺灣基隆地方法院檢察署94年度
    交查字第 3號偵查卷第62頁背面）之記載，應可認為確有基
    隆市○○區○○街 29之1號房屋，並已由戶政機關編列門牌
    及核發其所在地址證明，被告否認上開房屋存在，尚無可採
    。
  (二)惟按公務員於執行職務行使公權力時，因故意或過失不法侵
    害人民自由或權利者，國家應負損害賠償責任，國家賠償法
    第2條第2項前段定有明文。是公務員職務上之行為須符合：
    行使公權力、有故意或過失、行為違法、特定人自由或權利
    所受損害與違法行為間具相當因果關係之要件，方有國家賠
    償責任之發生。原告雖稱系爭29之1號、29之2號房屋是原告
    丙○○與其父即訴外人蔡三旗在民國60幾年時所興建，並提
    出訴外人蔡三旗繳納土地使用費之收據及基隆市政府82年11
    月 5日82基府建農字第086857號函、訴外人即原告丙○○配
    偶席秀月繳納之土地使用補償金收據為證，然上開證據僅能
    證明訴外人蔡三旗曾在82年11月15日占用省有保安林地0.45
    07公頃並繳納土地使用費3,930元，及訴外人席秀月自79年7
    月至86年 6月占用暖暖區東勢坑63之15地號土地60平方公尺
    ，而向土地代管機關基隆市政府繳納使用補償金，經核並無
    系爭29之1號、29之2號房屋之內容，且與原告乙○○○、丙
    ○○無涉，自不足以證明原告乙○○○、丙○○為系爭29之
    1號、29之2號房屋之所有人。
  (三)即使原告2人確為系爭29之1號、29之2號房屋之所有人，然
    其等主張因被告拆除系爭房屋致原告所有置放於系爭房屋內
    如附表所示之家具、工具設備等物品毀損，共計受有2,147,
    600 元之損害云云，既為被告所否認，依舉證責任之分配，
    原告自應就此負舉證之責，但原告並未提出任何證據證明如
    附表一、二所示之物品確係放置在系爭29之1號、29之2號房
    屋內，其為上述主張，並不可採。再就被告所屬都發局人員
    拍攝系爭房屋拆除前、後之照片觀之（見同上偵查卷第28、
    29、42頁），除鐵皮屋、神桌外，未見有附表一、二記載之
    物品，而神桌於拆除後仍保存完整，應能於移置後再行使用
    ，原告於附表一編號26將神桌列為損失物請求12,000元，自
    不可採；至於附表一編號 1之鐵皮屋部分，其樑柱及屋頂是
    以輕鋼架、鐵皮組成，牆面部分則均是薄木板，以原告所述
    該屋在60幾年間即已建造完成，則依行政院所頒固定資產耐
    用年數表，金屬建造（有披覆處理）的房屋，耐用年數為15
    年，以69年建造計算，至發生損害即94年 4月15日拆除時，
    至少有25年，已逾耐用年數而無經濟上之價值，原告請求此
    部分之損失金額350,000元，亦屬無據。
四、綜上所述，原告乙○○○、丙○○既未能舉證證明其 2人為
    系爭房屋之所有人，並受有如附表一、二所示之損害，則被
    告所屬都發局人員於94年 4月15日拆除基隆市○○區○○街
    29之2 號房屋，就沒有不法侵害原告權利的情形，原告依國
    家賠償法第2條第2項前段規定請求被告賠償損害及法定遲延
    利息，為無理由，應予駁回。原告之訴既經駁回，其假執行
    之聲請，即失依據，併予駁回。
五、本件事證已經明確，兩造其餘之攻擊、防禦方法核與判決結
    果不生影響，無庸一一論述，併此明。
六、結論：本件原告之訴為無理由，依民事訴訟法第78條，判決
    如主文。
中　　華　　民　　國　　96　　年　　9　　月　　20　　日
                  民事庭法　官　陳湘琳
以上正本係照原本作成。
對於本件判決如有不服，應於收受送達後20日內向本院提出上訴
書狀，敘述上訴之理由，上訴於臺灣高等法院，並按他造當事人
之人數附具繕本。
中　　華　　民　　國　　96　　年　　9　　月　　20　　日
                        書記官　王佩珠
